臺灣臺北地方法院刑事判決　　　　　　　　　　　 九十年度訴字第三二號
　　公　訴　人　臺灣臺北地方法院檢察署檢察官
　　被　　　告　戊○○
右列被告因偽造文書等案件，經檢察官提起公訴（八十九年度偵緝字第五三一號），
本院判決如左：
    主  文
戊○○共同意圖為自己不法之所有，以詐術得財產上不法之利益，處有期徒刑陸月，
如易科罰金，以佰元折算壹日。
偽造「大巨匠企業有限公司」印章壹枚、車牌號碼ＡＬ—六二九三號之汽（機）車過
戶登記書上「大巨匠企業有限公司」印文壹枚均沒收。
    事  實
一、戊○○明知大巨匠企業有限公司（下稱大巨匠公司）已於民國八十六年六月間結
    束營業，其保有大巨匠公司人員先前因故交給之臺北縣政府營利事業登記證影本
    乙紙，竟於八十六年十一月間，經由運益汽車公司負責人乙○○引介，向丁○○
    購買車牌號碼ＡＬ—六二九三號自小客車後，為逃避日後使用該車需繳納之稅費
    、罰鍰，未得大巨匠公司同意，於八十六年十一月十四日，在臺北市○○○路○
    段四二七號運益汽車公司內，與乙○○共同基於自己不法所有之意圖、及使公務
    員登載不實事項於公文書之概括犯意，將前開營利事業登記證影本交予乙○○，
    由乙○○利用不知情之刻印店員偽刻「大巨匠企業有限公司」之印章一枚，及在
    臺北市監理處承辦人員職務上所掌、性質上屬於公文書之「汽（機）車過戶登記
    書」上，蓋用前開大巨匠公司印章，並代不知情之該管公務員填寫「新車主名稱
    ：大巨匠企業有限公司」等不實事項後行使之，足以生損害於監理機關車籍管理
    之正確性及大巨匠公司，致不知情之該管公務員據而於同日連續將「車主為大巨
    匠公司」此一不實事項登載於其職務上所掌之行車執照、電腦車籍資料查詢電磁
    記錄後，更利用該不知情之監理機關公務員行使之，致生損害於監理機關車籍管
    理之正確性及大巨匠公司，並以上開方法為詐術，使稅務、監理機關誤認該車係
    大巨匠公司所有，而詐得逃避稅費、違規罰款之財產上不法利益共新臺幣六萬二
    千二百六十二元，嗣大巨匠公司負責人林啟浩接獲該車催繳稅費通知及交通違規
    罰單，始悉上情。
二、案經臺北縣警察局新店分局報告臺灣臺北地方法院檢察署檢察官偵查起訴。
    理  由
一、右揭犯罪事實，業據被告戊○○坦承不諱，核與證人丁○○、乙○○、證人即大
    巨匠公司人員丙○○證述內容相符，並有車號ＡＬ—六二九三號汽（機）車過戶
    登記書、大巨匠公司臺北縣政府營利事業登記證、臺北市政府警察局舉發違反道
    路交通管理事件通知單、臺北縣稅捐稽徵處八十七年全期汽車燃料使用費繳款書
    、同處八十八年全期使用牌照稅繳款書、汽車車籍查詢、異動歷史查詢、車主歷
    史查詢電腦報表、臺灣省政府建設廳函、交通部公路局台北區監理所九０北監一
    字第九００八一一七號函、稅費現況查詢報表、違規查詢報表在卷可稽，本件事
    證明確，被告犯行洵堪認定，應依法論科。
二、按「汽（機）車過戶登記書」須經監理機關承辦員核章留存供登錄之用，性質上
    為監理機關本身記載待登記相關內容之文書，此觀卷附車號ＡＬ—六二九三號汽
    （機）車過戶登記書上需記載牌照種類、原車主登記核准文號等內容，並需經各
    單位核章即明，自不同於一般私人間契約，而屬公文書，雖實際運作上有由申請
    人代替監理處承辦人員填載相關內容者，惟亦與該管公務員自行填載者無異，公
    訴人認此一登記書係屬私文書，尚有誤解；又汽（機）車過戶登記中，監理機關
    對於有無欠繳稅費等事項，固須進行實質之審核，然買賣雙方交易真意之確否、
    是否利用他人名義買賣車輛等情，則無從探查，僅能依憑申請內容逕為登記。核
    被告所為，係犯刑法第二百十六條、第二百十四條、第二百二十條第二項、第三
    百三十九條第二項之罪，被告與乙○○間就上開犯行，有犯意之聯絡與行為之分
    擔，皆為共同正犯；被告利用不知情之監理機關承辦人員行使上開登載不實事項
    之電磁紀錄，為間接正犯；被告偽造印章之行為為使公務員登載不實事項於公文
    書罪之階段行為，又使公務員登載不實事項於公文書之低度行為應為行使使公務
    員登載不實事項於公文書之高度行為所吸收，不另論罪，被告多次行使使公務員
    登載不實事項之公文書，時間緊接、方法相近、觸犯構成犯罪要件相同之罪名，
    顯係基於概括犯意，應依連續犯之規定論以一罪，被告行使使公務員登載不實事
    項於公文書之目的在於詐取免納稅費、罰鍰之財產上不法利益，所犯二罪間，有
    方法目的之牽連關係，為牽連犯，應從一重之詐欺得利罪處斷。爰審酌被告並無
    前科，有臺灣高等法院被告全國前案紀錄表附卷可考，因貪圖私利而犯本罪，犯
    罪所生損害非微，惟於本院審理中坦承犯行，犯後態度尚佳，並已清償部分稅費
    ，有汽車燃料使用費繳納通知書、使用牌照稅繳款書等六紙存卷可佐等一切情狀
    ，量處如主文所示之刑。被告行為後，刑法第四十一條已於中華民國九十年一月
    十日修正公布，同年月十二日生效，該條第一項規定：「犯最重本刑為五年以下
    有期徒刑以下之刑之罪，而受六個月以下有期徒刑或拘役之宣告，因身體、教育
    、職業或家庭之關係或其他正當事由，執行顯有困難者，得以一元以上三元以下
    折算一日，易科罰金。但確因不執行所宣告之刑，難收矯正之效，或難以維持法
    秩序者，不在此限。」被告所犯詐欺得利罪，係五年以下有期徒刑之罪，爰依刑
    法第二條第一項前段規定，適用新修正之刑法第四十一條第一項規定，諭知易科
    罰金之折算標準；又有關宣告有期徒刑、拘役應否准許易科罰金執行之換刑處分
    ，依刑事訴訟法第四百五十七條規定由檢察官指揮之，刑法第四十一條第一項之
    「因身體、教育、職業或家庭之關係或其他正當事由，執行顯有困難」、暨「確
    因不執行所宣告之刑，難收矯正之效，或難以維持法秩序」等，均屬檢察官指揮
    執行時所應斟酌裁量之事項，而非法院裁判時所應審酌者，故修正後刑法第四十
    一條第一項雖增列「確因不執行所宣告之刑，難收矯正之效，或難以維持法秩序
    者」得不允准易科罰金換刑處分之規定，然就本院僅宣告易科罰金之折算標準，
    並非准許易科罰金與否而言，對於被告並無不利之處，附此敘明。
三、偽造之大巨匠公司印章一枚及汽（機）車過戶登記書上偽造印文一枚，乃被告與
    乙○○共同使公務員登載不實事項於職務上所掌公文書之用，應予沒收；至於汽
    （機）車過戶登記書，業向監理機關提出、不復為被告或乙○○持有，行車執照
    已因逾檢註銷，有車籍查詢資料報表可證，電磁紀錄為監理機關保有中，且性質
    上無從沒收，爰均不宣告沒收，併此敘明。
四、公訴意旨另以：被告戊○○意圖為自己不法之所有，將大巨匠公司借予之營利事
    業登記證影本侵占入己，又透過案外人乙○○購入ＡＮ—四二八二號自小客車，
    亦委託乙○○偽刻大巨匠印章、填載記載新車主為大巨匠公司此一不實事項之汽
    車過戶登記書，以此方式為詐術，逃避使用ＡＮ—四二八二號自小客車應繳之稅
    費、罰鍰，因認被告戊○○此部分行為另涉有侵占、偽造文書、詐欺得利之罪嫌
    ，惟查：訊據被告堅詞否認伊有將ＡＮ—四二八二號自小客車登記於大巨匠公司
    名下之犯行，證人乙○○、甲○○於本院審理中均陳稱係甲○○囑託乙○○將該
    車登記於大巨匠公司名下，與被告無涉等語明確，是此部分被告犯嫌顯有不足，
    惟公訴意旨認此部分與前揭論罪科刑部分有連續犯關係，屬裁判上一罪，爰不另
    為無罪之諭知，末併敘明。
據上論斷，應依刑事訴訟法第二百九十九條第一項前段，刑法第二十八條、第五十六
條、第二百十六條、第二百十四條、第二百二十條第二項、第三百三十九條第二項、
第五十五條、修正後第四十一條第一項、第二百十九條，罰金罰鍰提高標準條例第一
條前段、第二條，判決如主文。
本案經檢察官陳錫柱到庭執行職務
中      華      民      國    九十一    年      三      月    二十二    日
                                      臺灣臺北地方法院刑事第八庭
                                          審判長法  官  王淑滿
                                                法  官  宋松璟
                                                法  官  張永宏
右正本證明與原本無異。
如不服本判決，應於判決送達後十日內，向本院提出上訴狀。
                                                書記官  高永珍
中      華      民      國    九十一    年      三      月    二十二    日
附錄本件論罪科刑法條全文：
刑法第二百十六條、第二百十四條、第二百二十條第二項、第三百三十九條第二項（
註明：各法文內之罰金數額已提高十倍）
刑法第三百三十九條
一意圖為自己或第三人不法之所有，以詐術使人將本人或第三人之物交付者，處五年
  以下有期徒刑、拘役或科或併科一千元以下罰金。
二以前項方法得財產上不法之利益或使第三人得之者亦同。
三前二項之未遂犯罰之。
刑法第二百二十條
在紙上或物品上之文字、符號、圖畫、照像，依習慣或特約，足以為表示其用意之證
明者，關於本章及本章以外各罪，以文書論。
錄音、錄影或電磁紀錄，藉機器或電腦之處理所顯示之聲音、影像或符號，足以為表
示其用意之證明者，亦同。
稱電磁紀錄，指以電子磁性或其他無法以人之知覺直接認識之方式所製成之紀錄，而
供電腦處理之用者。
刑法第二百十四條
明知為不實之事項，而使公務員登載於職務上所掌之公文書，足以生損害於公眾或他
人者，處三年以下有期徒刑、拘役或五百元以下罰金。
刑法第二百十六條
行使第二百十條至第二百十五條之文書者，依偽造、變造文書或登載不實事項或使登
載不實事項之規定處斷。
